【裁判字號】    88,易,3170
【裁判日期】    890223
【裁判案由】    詐欺
【裁判全文】
臺灣臺北地方法院刑事判決                        八十八年度易字第三一七號
    公  訴  人  臺灣臺北地方法院檢察署檢察官
    被      告  乙○○
右列被告因詐欺案件，經檢察官提起公訴（八十八年度偵字第二二七九九號），本院
判決如左：
    主  文
乙○○連續意圖為自己不法之所有，以詐術使人將本人之物交付，處有期徒刑壹年。
扣案之竹籃壹只，沒收。
    事  實
一、乙○○前曾於民國七十七年間因殺人案，經臺灣高等法院判處無期徒刑確定，嗣
    經七十七年及八十年之減刑，最後定應執行刑為有期徒刑十年，於八十三年五月
    二十五日執行完畢（尚不構成累犯）後，仍不知悔悟，於八十八年九月二十一日
    台灣中部發生大地震後，見國人風起雲湧投入賑災，無分地域全力捐輸，且總統
    於同年九月二十五日宣布緊急命令，竟萌為自己不法所有之意圖，並基於概括犯
    意，於八十八年十月九日上午十一時三十分許，持其所有之募款竹籃一只，其上
    並有「九二一震災愛心慈善捐款」之字句，在人潮往來頻密之台北市○○街、峨
    眉街口連續向路人以賑災名義募款，致使甲○○、丙○○等多名路人陷於錯誤先
    後共交付供賑災款項共計約新台幣（下同）三百八十三元左右予乙○○，嗣經丁○○查覺有異報警當場將乙○○逮捕，並扣得前開詐得現金及竹籃等物。
二、案經台北市政府警察局萬華分局移送臺灣臺北地方法院檢察署檢察官偵查起訴。
    理  由
一、訊之被告乙○○固坦承有持自製之竹籃向甲○○、丙○○等不特定人募款之行為
    ，惟矢口否認有詐欺之犯行，辯稱：伊在該處募款係受玉皇大帝降旨，所募得款
    項準備送往災區行善佈施云云。然查，被告以九二一賑災名義之募款行為，業據
    甲○○、丙○○、丁○○等人於警訊中證述明確在卷，且被告於丁○○上前詢問
    係何單位募款時，答不出所以然，且支吾其詞等情，亦據證人丁○○於於警訊時
    證述明確，另參諸被告於十月九日當日檢察官初訊時尚否認有任何募款之行為，
    嗣於檢察官及本院訊問時再以玉皇上帝要求其向他人募款之怪誕理由等情，顯見
    其稱於募款之後要送往災區云云，應係臨訟杜撰之詞，不可採信。另參諸被告於
    警訊中自承募款竹籃內尚有自己之金錢等語，衡諸常情，若被告果係向他人募集
    財物送往災區，籃內何需再置放自己之金錢，使他人誤信已有多人捐款之假象，
    足徵其於募款當時具有不法所有之意圖，且施用詐術無疑。此外並有現金及募款
    竹籃等物扣案可資佐證，本件事證明確，被告犯行堪以認定。
二、核被告乙○○所為，係犯刑法第三百三十九條第一項之詐欺罪。被告先後多次詐
    欺犯行，時間緊接，犯罪構成要件相同，顯係基於概括犯意為之，應依連續犯論
    以一罪並加重其刑。又被告詐欺九二一大地震賑災之財物，其犯罪時點係在八十
    八年九月二十五日總統公布施行緊急命令之後，應依該命令第十一條第二項之規
    定遞加重其刑。爰審酌被告乙○○於國內同胞遭逢強震重大劫難，國人均感同身
    受慷慨解囊之際，竟利用民眾忴憫哀憐之心圖謀私利，其心可誅，其情可鄙，犯
    罪惡性甚深，惟所詐得之款項尚少，犯罪所造成之損害不大，犯罪後仍執詞狡飾
    ，毫無悔意等情，從重量處如主文所示之刑，以資懲儆。公訴意旨雖求刑一年十
    月，然而本院衡諸前揭各情事，認被告之犯罪時期及心態固屬可誅，然而其犯罪
    之時間非長，且詐得之財物亦少，為符合罪刑相當之原則，本院認就該犯行從重
    量處有期徒刑一年，已足昭炯戒，並收懲儆之效，附此敘明。扣案之竹籃一只為
    被告所有供犯罪所用之物，業據其陳明在卷，爰依刑法第三十八條第一項第二款
    法宣告沒收之。
據上論斷，應依刑事訴訟法第二百九十九條第一項前段，刑法第五十六條、第三百三
十九條第一項、第三十八條第一項第二款，總統緊急命令第十一條第二項，罰金罰鍰
提高標準條例第一條前段判決如主文。
本案經檢察官汪南均到庭執行職務
中      華      民      國    八十九    年      二      月    二十三    日
                                      臺灣臺北地方法院刑事第八庭
                                          法  官  朱漢寶
右正本證明與原本無異。
如不服本判決，應於判決送達後十日內，向本院提出上訴狀。
                                          書記官  黃瑞芬
中      華      民      國    八十九    年      三      月      三      日
刑法第三百三十九條第一項
一意圖為自己或第三人不法之所有，以詐術使人將本人或第三人之物交付者，處五年
  以下有期徒刑、拘役或科或併科一千元以下罰金。
二以前項方法得財產上不法之利益或使第三人得之者亦同。
三前二項之未遂犯罰之。


司法院資訊處製作；財團法人民間司法改革基金會備份。
